臺灣新北地方法院民事判決
111年度訴字第1266號
原      告  林立忠  
被      告  康馨心  
訴訟代理人  劉力維律師
上列當事人間請求侵權行為損害賠償事件，本院於民國111年8月
16日言詞辯論終結，判決如下：
    主  文
被告應給付原告新臺幣壹拾萬元，及自民國一一一年六月十日起
至清償日止，按年息百分之五計算之利息。
原告其餘之訴駁回。
訴訟費用由被告負擔十分之一；餘由原告負擔。
本判決第一項得假執行；但被告如以新臺幣壹拾萬元為原告預供
擔保，得免為假執行。
    事實及理由
一、原告起訴主張：兩造前為夫妻關係，於民國111年1月17日經
    法院調解離婚。詎被告於婚姻存續期間即民國110年6月19日
    上午11時，由訴外人林俊辰於臺北市萬大路附近，駕駛車號
    000-0000號自小客車搭載被告，直奔位於新北市○○區○○街00
    號之夢絝旅店，原告得知訊息後即與友人前往現場，發現被
    告與林俊辰承租206號房間，至同日下午2時林俊辰因須移車
    而開啟房門，原告與友人擠入發現被告未著衣褲僅以棉被裹
    身，其等均承認發生性行為等情，原告就林俊辰侵害配偶權
    之上開事實，已另達成和解，並簽訂協議書（下稱系爭協議
    書）在案，被告就此部分事實亦應依民法第184條第1項、民
    法第195條第1項、第3項規定，賠償原告新臺幣（下同）50
    萬元。又原告雖已告誠其等不應再犯，惟被告仍持續與林俊
    辰聯絡親密出遊，分別於110年11月11日同遊鶯歌老街、12
    月16日同遊大溪老衔，並均有牽手、摟抱及摟肩等情狀，顯
    已逾普通朋友間一般社交行為之分際，超乎社會通念所能容
    忍有配偶者與其他異性間往來之程度，足致原告對婚姻產生
    不安、懷疑及痛苦，侵害原告關於配偶之身分法益，且情節
    重大，致原告精神上受有相當痛苦，被告就此部分亦應賠償
    原告精神慰撫金50萬元等語。並聲明：被告應給付原告100
    萬元，並自起訴狀送達之次日起，按年利率5%計算之利息。
二、被告則以：原告主張被告侵害配偶權部分，依大法官會議第
    791號解釋作成後，實務上已認定配偶權非法律上權利，而
    不得依民法第184條第1項前段、第195條第1項、第3項規定
    ，請求賠償非財產上損害，是原告此部分請求已屬無據。退
    步言，縱認原告得以其配偶權受侵害為由提起本件訴訟，惟
    關於原告與林俊辰於110年6月19日發生性行為部分，原告既
    已與林俊辰和解，並取得賠償金80萬元，此乃屬共同侵權行
    為之連帶債務，原告於此範圍內自不得再向被告請求賠償；
    另就被告與林俊辰共同出遊交往、會面之行為，與逾越一般
    男女社交行為之界線等行為尚屬有別，且此乃屬個人人格自
    由不受約制之範疇，自不能認定有侵害配偶權之情事，且兩
    造於110年10月25日已於臺灣臺北地方法院（下稱台北地院
    ）家事庭進行離婚調解，且有離婚共識，原告尚不因被告後
    續與林俊辰出遊之行為受有精神上之損失，其亦迄未證明其
    受有何等損害，況原告就此部分出遊事實，復經另案判決林
    俊辰應給付原告5萬元之損害賠償，則此部分金額，被告亦
    同免其責任，則原告之請求，應屬無據等語置辯。並答辯聲
    明：原告之訴駁回。
三、查兩造前為夫妻關係，已於111年1月17年經臺北地院以110
    年度家調字第590號調解離婚成立；原告另於110年6月19日
    與林俊辰就其侵害原告配偶權部分簽訂系爭協議書，並取得
    賠償金80萬元等情，有調解筆錄、系爭協議書等件為證（見
    本院111年度訴字第1266號卷，下稱本院卷，第15頁、23頁
    至29頁），且為兩造所不爭執，堪信為真實。
四、本院之判斷：
　㈠按因故意或過失，不法侵害他人之權利者，負損害賠償責任
    ；數人共同不法侵害他人之權利者，連帶負損害賠償責任；
    不法侵害他人之身體、健康、名譽、自由、信用、隱私、貞
    操，或不法侵害其他人格法益而情節重大者，被害人雖非財
    產上之損害，亦得請求賠償相當之金額。此項規定，於不法
    侵害他人基於父、母、子、女或配偶關係之身分法益而情節
    重大者，準用之，民法第184條第1項、第185條第1項前段、
    第195條第1項前段、第3項分別定有明文。又婚姻係以夫妻
    之共同生活為其目的，配偶應互相協力保持其共同生活之圓
    滿安全及幸福，而夫妻互守誠實，係為確保其共同生活之圓
    滿安全及幸福之必要條件，故應解為配偶因婚姻契約而互負
    誠實之義務，配偶之一方行為不誠實，破壞共同生活之圓滿
    安全及幸福者，即為違反因婚姻契約之義務而侵害他方之權
    利（最高法院55年台上字第2053號裁判意旨參照）。準此，
    侵害配偶權之行為，並不以配偶之一方與他人通姦為限，倘
    夫妻任一方與他人間存有逾越結交普通朋友等一般社交行為
    之不正常往來關係，且其行為已逾社會一般通念所能容忍之
    範圍，並破壞婚姻共同生活之圓滿安全及幸福之程度，即足
    當之，且該人與不誠實之配偶即為侵害他方配偶權利之共同
    侵權行為人。被告雖提出其他案件判決，認實務上已認配偶
    權非法律上權利云云，惟該等判決並非憲法法庭或最高法院
    民事大法庭裁判，對本院並無法律上拘束力，本院仍得本於
    確信適用法律。
　㈡查原告主張被告與林俊辰於110年6月19日發生性行為，及110
    年11月11日、12月16日有牽手、摟抱及摟肩等行為，業據原
    告提出錄影光碟存卷足憑（見本院卷第17頁），被告則對上
    開原告主張之事實表示不爭執（見本院卷第40頁至41頁），
    堪認信實。被告與林俊辰前揭行為，依一般社會通念其往來
    程度均已然超出一般普通朋友間之情誼，明顯逾越社會一般
    男女社交分際，影響原告與被告夫妻間忠誠、互信之基礎，
    足以破壞原告婚姻共同生活之圓滿、安全及幸福，已侵害原
    告基於配偶關係之身分法益，足令原告精神上痛苦，且其情
    節自屬重大。被告雖辯稱：就其與林俊辰111年11月至12月
    間之交往、會面行為，未逾越一般男女社交行為之界線，且
    當時兩造已有離婚之共識，原告尚不因被告後續之行為而有
    精神上損失云云；然查，被告與林俊辰並非僅有單純之會面
    、聚餐等行為，而係另有牽手、摟抱及摟肩等一般評價上認
    為逾越一般普通朋友間交往程度之舉，且當時兩造固已有離
    婚之共識，有被告提出之臺北地院110年10月25日家事調解
    紀錄表附卷可考（見本院卷第71頁），然當時兩造既未完成
    全部離婚調解程序，法律上仍屬配偶關係，被告尚對原告負
    有婚姻關係中誠實之義務，本院審酌被告於兩造仍有婚姻關
    係中，竟毫不避諱與配偶以外之人於公共場所有如同情侶交
    往般之舉止，原告為此感到精神上痛苦，應屬常情。從而，
    原告依民法第184條第1項前段、195條第1項、第3項規定，
    請求被告應賠償原告之非財產上損害，即屬有據。
　㈢又被告與林俊辰所為上開逾越一般男女正常交往分際之行為
    ，係共同侵害原告基於婚姻關係而享有之身分法益情節重大
    ，被告依民法第185條第1項前段規定，即應與林俊辰連帶賠
    償原告非財產上之損害。原告雖主張應係每個人要分別計算
    云云，然被告及林俊辰所為，對原告而言均係侵害其基於婚
    姻關係而享有之身分法益，二者共同行為始足造成原告之損
    害，並無分別侵害原告不同身分法益或造成不同損害之情事
    ，原告雖可依民法第273條之規定先後向不同之連帶債務人
    為請求，然倘有其中之連帶債務人已清償，或業經原告免除
    債務時，即會對原告尚得請求之債權額產生影響（詳後述）
    ，併予敘明。
　㈣另按不法侵害他人之人格權，被害人受有非財產上損害，請
    求加害人賠償相當金額之慰撫金時，法院對於慰撫金之量定
    ，應斟酌實際加害情形、所造成之影響、被害人所受精神上
    痛苦之程度、雙方之身分、地位、經濟狀況及其他各種情形
    ，以核定相當之數額（最高法院47年台上字第1221號、51年
    台上字第223號判決意旨參照）。本院審酌兩造於97年12月1
    9日結婚，迄被告於110年間為上開侵害配偶權之不法行為止
    ，配偶關係已存續12年餘，且育有2名子女，離婚後各自扶
    養1人；又原告為高職畢業、目前為自由業，月收入平均10
    萬元；被告為二專畢業，目前擔任業務，月收入約3萬元，
    業據兩造陳述在卷（見本院卷第88頁、96頁），及兩造所得
    、財產之情形（詳見兩造稅務電子閘門財產所得調件明細表
    ，另置本院限閱卷），另依原告於臺北地院另案起訴林俊辰
    侵害配偶權之判決記載，林俊辰為大學畢業，擔任游泳教練
    （見本院卷第107頁），並審酌被告之加害程度，以及原告
    所受精神上痛苦情形等一切情狀，認原告就被告與林俊辰於
    110年6月間發生性行為部分，請求賠償精神慰撫金50萬元，
    尚屬公允，應予准許；另就被告及林俊辰110年11月、12月
    同遊時牽手、摟抱及摟肩之部分，本院認原告所得向被告及
    林俊辰請求連帶賠償之非財產上損害金額，以10萬元為適當
    ，逾此範圍則屬無據。
  ㈤復按因連帶債務人中之一人為清償而債務消滅者，他債務人
    亦同免其責任，民法第274條定有明文。原告因被告與林俊
    辰間110年6月19日部分之共同侵權行為，所得向被告及林俊
    辰請求連帶賠償之非財產上損害賠償為50萬元，而原告已就
    上開共同侵權行為與林俊辰達成和解，觀諸其所簽署和解書
    內容係就賠償金額為確認，並非創設另一法律關係，該和解
    性質為認定性和解，並未消滅原來共同侵權行為法律關係，
    且原告已收取林俊辰依該和解給付賠償金80萬元（見原告所
    引用之被告另案書狀，見本院卷第19頁），顯已逾其所得請
    求之金額，則原告與林俊辰所為和解，縱未免除被上訴人之
    責任，仍因原告之損害已因和解而全部獲得填補，其損害賠
    償請求權即已消滅，依上開民法第274條規定，自不得再就
    此部分請求被告賠償。至於原告另就被告與林俊辰110年11
    月11日、110年12月16日間共同侵權行為部分，向林俊辰另
    案起訴請求損害賠償，經臺北地院臺北簡易庭111年度北簡
    字第3831號判決林俊辰應給付原告5萬元及遲延利息，有該
    案判決書在卷可稽（見本院卷第103頁至108頁），然卷內並
    無資料可認該判決已確定，且原告已如數獲得清償，被告抗
    辯其於5萬元之金額範圍內應免其責任云云，即於法不合。
　㈥綜上，原告就被告與林俊辰上開各共同侵權行為，尚得向被
    告請求之賠償金額應為10萬元，逾此範圍之請求，即屬無據
    ，不應准許。
五、復按給付無確定期限者，債務人於債權人得請求給付時，經
    其催告而未為給付，自受催告時起，負遲延責任。其經債權
    人起訴而送達訴狀，或依督促程序送達支付命令，或為其他
    相類之行為者，與催告有同一之效力；遲延之債務，以支付
    金錢為標的者，債權人得請求依法定利率計算之遲延利息；
    應付利息之債務，其利率未經約定，亦無法律可據者，週年
    利率為百分之五，民法第229條第2項、第233條第1項前段及
    第203條分別定有明文。經查，原告對被告之侵權行為損害
    賠償請求權，係屬於未定給付期限之金錢債權，則原告請求
    被告自起訴狀繕本送達（111年6月9日送達，見本院卷第37
    頁）翌日即111年6月10日起算之法定遲延利息，自屬有據，
    應予准許。
六、綜上所述，原告依民法第184條第1項前段、195條第1項、第
    3項規定，請求被告給付10萬元，並自111年6月10日起至清
    償日止，按年息5%計算之利息，為有理由，應予准許；逾此
    部分之請求，為無理由，應予駁回。
七、末按所命給付之金額或價額未逾50萬元之判決，法院應依職
    權宣告假執行，民事訴訟法第389條第1項第5款定有明文。
    本件本院所命給付之金額未逾50萬元，依上開規定，本院就
    此自應依職權宣告假執行；併依職權酌定相當之擔保金額准
    被告預供擔保後得免為假執行。
八、本件事證已臻明確，兩造其餘攻擊、防禦方法及所提之證據
    ，經本院審酌後認對判決結果不生影響，爰不一一論述，附
    此敘明。
九、結論：本件原告之訴為一部有理由、一部無理由，依民事訴
    訟法第79條、第389條第1項第5款、第392條第2項，判決如
    主文。
中　　華　　民　　國　　111 　年　　9 　　月　　14　　日
                  民事第二庭  法　官　宋泓璟
以上正本係照原本做成。　　　　　　　　　
如對本判決上訴，須於判決送達後20日內向本院提出上訴狀。如
委任律師提起上訴者，應一併繳納上訴審裁判費。　　　　　　
中　　華　　民　　國　　111 　年　　9 　　月　　14　　日
                              書記官  鄧筱芸